福建金門地方法院刑事判決　　　　　　　　96年度訴字第10號
公　訴　人　福建金門地方法院檢察署檢察官
被　　　告　甲○○
上列被告因詐欺等案件，經檢察官提起公訴（95年度偵字第123
、1 25、147號），被告於本院準備程序進行中，就被訴事實為
有罪之陳述，經本院告知簡式審判程序意旨，並聽取公訴人及被
告之意見後，本院合議庭裁定由受命法官獨任依簡式審判程序審
理，並判決如下：
    主      文
甲○○連續行使偽造私文書，足以生損害於他人，處有期徒刑參
年。
    事實及理由
一、查被告甲○○所犯係死刑、無期徒刑或最輕本刑為三年以上
    有期徒刑以外之罪，亦非屬高等法院管轄第一審之案件，其
    於準備程序中就被訴事實為有罪之陳述，經本院告知簡式審
    判程序之旨，並聽取檢察官、被告之意見後，經本院合議庭
    依刑事訴訟法第273條之1第1項規定裁定由受命法官獨任進
    行簡式審判程序，合先敘明。
二、本案犯罪事實及證據部分，除均引用檢察官之起訴書與96年
    度蒞字第99號補充理由書所載附表如附件外，就起訴書事實
    欄部分更正如下：將犯罪事實（一）原記載被告詐騙所得總
    額更正為新臺幣（下同）12,430,670元，將犯罪事實欄（二
    ）原記載被告詐騙所得總額更正為16,226,400元，將犯罪事
    實欄（三）原記載被告詐騙所得總額更正為4,332,400元；
    就補充理由書附表二之（一）甲會之被冒標會員「黃雲蔭」
    更正為「黃雪蔭」，（二）乙會之被冒標會員「孫炳助」更
    正為「孫炳祝」，（三）丙會之被冒標會員「蔡賢穆」、「
    楊枚瑛」分別更正為「蔡咸穆」、「楊眉瑛」。
三、查被告行為後，刑法部分條文業經修正公布，並均於95年7
    月1日施行。按行為後法律有變更者，適用行為時之法律，
    但行為後之法律有利於行為人者，適用最有利於行為人之法
    律，現行刑法第2條第1項定有明文。此條規定係規範行為後
    法律變更所生新舊法律比較適用之準據法，是刑法第2條本
    身雖經修正，但刑法第2條既屬適用法律之準據法，本身尚
    無比較新舊法之問題，於新法施行後，應一律適用裁判時之
    現行刑法第2條之規定，為「從舊從輕」之比較，合先敘明
    。次按本次刑法修正之比較新舊法，應就罪刑有關之共犯、
    未遂犯、想像競合犯、牽連犯、連續犯、結合犯，以及累犯
    加重、自首減輕暨其他法定加減原因（如身分加減）與加減
    例等一切情形，綜其全部罪刑之結果而為比較，最高法院95
    年5月23日95年度第8次刑庭會議著有決議可資參照。經查：
（一）罰金刑部分：
   1、按95年6月14日修正之刑法施行法第1條之1規定，94年1月
      7日刑法修正施行後，刑法分則編所定罰金之貨幣單位為
      新臺幣。94年1月7日刑法修正時，刑法分則編未修正之條
      文定有罰金者，自94年1月7日刑法修正施行後，就其所定
      數額，提高為30倍。但72年6月26日至94年1月7日新增或
      修正之條文，就其所定數額提高為3倍。又新施行之刑法
      第33條第5款規定，罰金：新臺幣一千元以上，以百元計
      算之。
   2、刑法第339條第1項詐欺取財罪之法定罰金刑為銀元1,000
      元以下，依照上述之修正後法律，其法定罰金刑提高後，
      最高度刑為新臺幣30,000元，最低度刑則為新臺幣1,000
      元。但依修正前之刑法第33條第5款規定，及依修正前之
      罰金罰鍰提高標準條例第1條前段提高罰金刑10倍，並換
      算成新臺幣後，其罰金最高度刑雖不變，然其最低度刑則
      為新臺幣3元，比較兩者，修正前之規定應較有利於被告
      。
（二）牽連犯與連續犯部分：刑法第55條及第56條之牽連犯與連
      續犯之規定業經修正刪除，則行為人於舊法時可成立牽連
      犯、連續犯之行為，於新法施行後，原則應改為分論併罰
      。此刪除雖非犯罪構成要件之變更，但顯已影響行為人刑
      罰之法律效果，自屬法律有變更，比較新、舊法結果，仍
      應適用較有利於被告之行為時法律即舊法，對其論以牽連
      犯與連續犯。
（三）綜上法律修正前、後之比較，揆諸前揭說明及修正後刑法
      第2條第1項之「從舊從輕」原則，本件以適用修正前之相
      關刑罰法律，較有利於被告，並應整體適用修正前刑法關
      於罰金刑、牽連犯與連續犯之規定對被告以為論處。
四、論罪科刑：
（一）按我國民間合會（互助會），係由會首招募會員參加所組
      成，每於標會時，通常由欲標取會款之會員，在空白紙條
      上，或僅書立其姓名、綽號及數字者，甚或只書寫數字而
      未書立其姓名、綽號，另以言詞等方法表示係何會員所出
      具者，則依習慣或特約均足以辨明係該會員以所書寫數字
      為標息金額參加競標之標單，自應以準私文書論（最高法
      院89年度台上字第1319號判決意旨參照）；查被告多次於
      於空白紙張上，虛偽填載他人姓名且書寫上自行決定之標
      息數目，依前述說明，該紙張已足充作標單以作為標會之
      憑證，揆諸前揭判決意旨，應屬刑法第220條第1項以文書
      論之準私文書。
（二）核被告所為，係犯刑法第339條第1項之詐欺取財，及第21
      6條、第220條、第210條之行使偽造準私文書罪。其偽造
      署押之行為，為偽造準私文書之階段行為，而偽造準私文
      書之低度行為，復為行使偽造準私文書之高度行為所吸收
      ，均不另論罪。而被告各該次冒標之一行為，均再向不知
      情活會會員詐得會款，係同時侵害多位活會會員及該次被
      冒名之人之法益，為同種想像競合犯，均應依想像競合之
      法律關係從重論以一詐欺取財罪。其先後多次行使偽造準
      私文書及詐欺取財之犯行，均屬時間緊接，手法相同，分
      別均觸犯構成要件相同之罪名，顯係分別基於概括之犯意
      反覆為之，各均應依連續犯論以一罪並加重其刑。而被告
      所犯上述連續行使偽造準私文書罪及連續詐欺取財罪間，
      有方法、結果之牽連關係，應依牽連犯之規定，從一重之
      連續行使偽造準私文書罪處斷。
（三）爰審酌被告前無任何犯罪前科紀錄，此有臺灣高等法院被
      告前案紀錄表一份附卷可稽，素行尚稱良好，明知其無力
      經營參與各該合會，竟仍不知適可而止，僅因投資週轉不
      靈、需款孔急，為補足其資金缺口，一再施用前述詐術騙
      取他人財產，造成莫大損害，雖被告犯罪後能面對一切，
      坦承所有犯行而未逃避責任，並表明願以其退休金及其他
      能力所及之方法盡量補償，並已取得部分被害人之同情表
      明願待被告來日漸次還款，惟其詐騙取得金額實甚龐大，
      本院認仍須對之施以一定之制裁，以維法律正義等一切情
      狀，爰量處如主文所示之刑，以示懲儆。
（四）至供被告犯本件之罪所用以冒用他人名義之標單，依一般
      民間習慣，該等臨時書寫之標單多於開標後，因已完成投
      標目的而無其他作用，多順便丟棄，實難想像有予以保存
      之可能，應可認已全部滅失而毋庸另為沒收之諭知，附此
      敘明。
五、據上論斷，應依刑事訴訟法第273條之1第1項、第299條第1
    項前段，刑法第2條第1項前段、修正前第56條、刑法第216
    條、第210條、第220條第1項、第339條第1項、修正前及現
    行第55條，罰金罰鍰提高標準條例第1條前段，判決如主文
    。
本案經檢察官席時英到庭執行職務。
中　　華　　民　　國　　96　　年　　7 　　月　　24　　日
　　　　　　　　　刑事庭  法　官　盧軍傑
上正本證明與原本無異。
如不服本判決，應於收受送達後十日內向本院提出上訴書狀，其
未敘述上訴之理由者並得於提起上訴後十日內向本院補提理由書
。
中　　華　　民　　國　　96　　年　　7 　　月　　24　　日
                          書記官  周怡青
附錄本案論罪科刑法條全文：
中華民國刑法第210條
偽造、變造私文書，足以生損害於公眾或他人者，處5年以下有
期徒刑。
中華民國刑法第216條
行使第210條至第215條之文書者，依偽造、變造文書或登載不實
事項或使登載不實事項之規定處斷。
中華民國刑法第220條
在紙上或物品上之文字、符號、圖畫、照像，依習慣或特約，足
以為表示其用意之證明者，關於本章及本章以外各罪，以文書論
。
錄音、錄影或電磁紀錄，藉機器或電腦之處理所顯示之聲音、影
像或符號，足以為表示其用意之證明者，亦同。
中華民國刑法第339條
意圖為自己或第三人不法之所有，以詐術使人將本人或第三人之
物交付者，處5年以下有期徒刑、拘役或科或併科1千元以下罰金
。
以前項方法得財產上不法之利益或使第三人得之者，亦同。
前二項之未遂犯罰之。
